【裁判字號】    97,台非,112
【裁判日期】    970306
【裁判案由】    違反毒品危害防制條例
【裁判全文】
最高法院刑事判決              九十七年度台非字第一一二號
上  訴  人  最高法院檢察署檢察總長
被      告  甲○○
上列上訴人因被告違反毒品危害防制條例案件，對於台灣士林地
方法院中華民國九十三年七月三十日第一審確定判決（九十三年
度易字第四二三號，起訴案號：台灣士林地方法院檢察署九十三
年度毒偵字第三七○號），認為違法，提起非常上訴，本院判決
如下：
    主  文
原判決撤銷。
甲○○連續施用第二級毒品，處有期徒刑柒月。
扣案之第二級毒品安非他命貳包（毛重分別為壹點陸公克、零點
陸公克）均沒收銷燬。
    理  由
非常上訴理由稱：「按判決不適用法則或適用不當者，為違背法
令，刑事訴訟法第三百七十八條定有明文，又累犯之成立，依刑
法第四十七條之規定，必須曾受有期徒刑之執行完畢，或受無期
徒刑或有期徒刑一部之執行而赦免後，五年以內再犯有期徒刑以
上之罪者，始足當之。所謂執行完畢，其在監獄執行期滿者，固
不待言；如係經假釋出獄者，須在無期徒刑假釋滿十五年，或在
有期徒刑所餘刑期內未經撤銷假釋者，其未執行之刑，始得以已
執行論。如其為二以上徒刑併執行者，假釋所定最低應執行之期
間，合併計算之；其所餘刑期，亦應合併計算。必於該期間內未
經撤銷假釋，其未執行之刑，始以已執行論。此觀刑法第七十九
條第一項、第七十九條之一第一項、第三項之規定自明。查被告
甲○○於民國八十九年間因毒品案件，經法院判處有期徒刑五月
確定，於九十年十月三十一日入監服刑，至九十一年三月三十日
執行期滿（以下簡稱甲案）。惟因被告於九十一年間另犯毒品罪
經法院分別判刑一年二月、四月、六月定應執行刑一年十月確定
，乃於九十一年三月三十一日接續甲案執行，刑期應至九十三年
一月三十日屆滿（以下稱乙案），被告復於九十一年間另犯偽造
文書罪經法院判處有期徒刑三月確定，並自九十三年一月三十一
日起接續乙案執行，刑期至九十三年四月三十日始屆滿，惟於執
行至九十二年五月二十一日經假釋出獄，此有台灣士林地方法院
檢察署八十九年執丙字第一五八二號、九十一年執更丙字第三二
七號，台灣花蓮地方法院檢察署九十一年執助乙字第二八一號等
檢察官執行指揮書及法務部九十二年五月二十一日法矯（誤繕為
嬌）字第○九二○○一六三○六號函核准假釋等可稽。被告於九
十三年一月至十月（按：應係二月十日之誤）犯本件之罪，是其
再犯本件之罪時，前案仍在假釋期間，尚未執行完畢，即不構成
累犯。詎原確定判決不察，誤認甲案已執行完畢，猶判處被告累
犯，並加重其刑，顯有判決適用法則不當之違背法令。案經確定
，且於被告不利，爰依刑事訴訟法第四百四十一條、第四百四十
三條提起非常上訴，以資救濟。」等語。
本院按判決不適用法則或適用不當者，為違背法令，刑事訴訟法
第三百七十八條定有明文。次按民國九十四年二月二日修正公布
、九十五年七月一日施行前之刑法（下稱修正前刑法）第四十七
條規定之累犯，必須曾受有期徒刑之執行完畢，或受無期徒刑或
有期徒刑一部之執行而赦免後，五年以內再犯有期徒刑以上之罪
者為限，始得加重其刑。所謂執行完畢，除在監獄執行期滿者外
，如為假釋出獄，須在無期徒刑假釋後滿十五年，或在有期徒刑
所餘刑期內，未經撤銷假釋者，其未執行之刑，始以已執行論。
若為二以上有期徒刑併執行時，假釋所定最低應執行之期間，合
併計算之；其所餘刑期（即假釋期間），亦應合併計算，必於該
期間內未經撤銷假釋，未執行之刑，始以已執行論。從而，不論
假釋出獄前所執行之期間是否已逾其中任一有期徒刑之刑期，亦
不論嗣後其假釋有無被撤銷，在假釋期間內，均應認有期徒刑尚
未執行完畢，則其於執行逾其中任一有期徒刑之刑期後五年內之
假釋期間，再犯有期徒刑以上之罪者，仍不應論以累犯。此就修
正前刑法第七十九條第一項、第七十九條之一第一項、第三項觀
之自明。查被告甲○○前於八十九年間因違反毒品危害防制條例
案件，經台灣士林地方法院判處有期徒刑五月確定，於九十年十
月三十一日入監服刑，迄九十一年三月三十日執行期滿；惟因被
告於九十一年間另犯同條例之罪，經台灣高等法院分別判處有期
徒刑一年二月、四月、六月，並定應執行有期徒刑一年十月確定
，乃於九十一年三月三十一日接續執行，刑期應至九十三年一月
三十日屆滿；被告於九十一年間另犯偽造文書罪，經台灣士林地
方法院判處有期徒刑三月確定，並自九十三年一月三十一日起接
續執行，刑期至九十三年四月三十日始屆滿。被告執行至九十二
年六月六日因縮短刑期假釋出獄，應於九十三年三月二十五日縮
刑期滿執行完畢。此有台灣士林地方法院檢察署八十九年執丙字
第一五八二號、九十一年執更丙字第三二七號、台灣花蓮地方法
院檢察署九十一年執助乙字第二八一號等檢察官執行指揮書、法
務部矯正司九十二年五月二十二日法矯字第○九二○九七○四○
二號函、台灣士林地方法院檢察署九十二年執更戊字第三五○號
檢察官執行保護管束指揮書可稽。是被告於九十三年一月至同年
二月十日（非常上訴書誤載為九十三年一月至十月），再犯本件
連續施用第二級毒品之罪時，前案仍在假釋期間，尚未執行完畢
，即不構成累犯。詎原確定判決不察，誤認已執行完畢，而論被
告為累犯，並加重其刑（處有期徒刑八月），自有適用法則不當
之違法。案經確定，且不利於被告，非常上訴意旨執以指摘，洵
有理由，應由本院將原判決撤銷，另行判決如主文第二、三項所
示，以資救濟。
據上論結，應依刑事訴訟法第四百四十七條第一項第一款，毒品
危害防制條例第十條第二項、第十八條第一項前段，修正前刑法
第十一條、第二條第一項前段、第五十六條，判決如主文。
中    華    民    國  九十七  年    三    月    六    日
                      最高法院刑事第十一庭
                          審判長法官  邵  燕  玲
                                法官  李  伯  道
                                法官  孫  增  同
                                法官  吳      燦
                                法官  李  英  勇
      本件正本證明與原本無異
                                      書  記  官
中    華    民    國  九十七  年    三    月    十    日
                                                      V
附錄本案論罪科刑法條
毒品危害防制條例第十條第二項
施用第二級毒品者，處三年以下有期徒刑。


司法院資訊處製作；財團法人民間司法改革基金會備份。
